臺灣臺中地方法院刑事判決　　　　　　　　　　　九十二年度豐簡上字第五二一號
　　上　訴　人
　　即　被　告　乙○○
　　選任辯護人　常照倫律師
　　　　　　　　江文玉律師
右列上訴人因恐嚇等案件，不服本院豐原簡易庭九十二年度豐簡字第五二二號中華民
國九十二年十月二十七日第一審簡易判決（聲請簡易判決處刑案號：臺灣臺中地方法
院檢察署九十二年度偵字第一五五三二號），提起上訴，本院管轄之第二審合議庭判
決如左：
    主  文
原判決撤銷。
乙○○以加害生命之事，恐嚇他人致生危害於安全，處拘役參拾日，如易科罰金，以
參佰元折算壹日；被訴誹謗部分，公訴不受理。
    事  實
一、乙○○與庚○○均係大陸地區人民，且均屬湖南省邰陽市人，在來臺灣探親前，
    即已認識。乙○○於民國九十一年十二月二十四日上午八、九時許（聲請簡易判
    決處刑書誤載為九十一年十月間），在臺中縣大雅鄉忠義村忠義菜市場內，因細
    故與庚○○（涉嫌傷害部分，由乙○○撤回告訴，業經不起訴處分確定）發生口
    語爭執，進而發生肢體衝突，致乙○○因而受有右大腿瘀傷、左大腿擦傷、右手
    第四指瘀青腫脹及左胸挫傷之傷害。乙○○在受傷倒地後，乃心生不滿，竟基於
    恐嚇之犯意，向庚○○及庚○○之同居男友丁○○二人，當面恫稱：「回去（大
    陸地區）以後，要找人把你們幹掉（殺死）」等語，致庚○○、丁○○二人心生
    畏懼。乙○○即以此加害生命之事，恐嚇庚○○、丁○○二人，致生危害於該二
    人之安全。
二、案經丁○○訴請臺灣臺中地方法院檢察署檢察官偵查後，聲請簡易判決處刑。
    理  由
壹、有罪部分：
一、(一)、訊據上訴人即被告乙○○固不否認：曾於右揭時地，與被害人庚○○發生口
    語及肢體衝突，致其受有上開傷害，嗣經其撤回對被害人之傷害告訴後，被害人
    業經不起訴處分確定之事實，但矢口否認有何恐嚇之犯行，辯稱：其當日上午與
    被害人衝突後，並未出言恐嚇告訴人及被害人二人云云。(二)、惟查：１、被告曾
    於右揭時地，以上開言語，恐嚇告訴人及被害人之事實，業據該二人於偵查及本
    院準備程序及審理時，指述綦詳，且互核相符（於偵查中，伊等僅誤將詳細日期
    指述為九十一年十月間，其餘均相同，顯見聲請簡易判決處刑書顯係誤載，自應
    予更正）。２、又被告曾於右揭時地，與被害人庚○○發生口語及肢體衝突，致
    其受有上開傷害，嗣經其撤回對被害人之傷害告訴後，被害人業經臺灣臺中地方
    法院檢察署檢察官於九十二年三月二十七日，以九十二年度偵字第四六八八號，
    為不起訴處分確定等情，業經被告與被害人供承在卷，並有不起訴處分書一份，
    診斷證明書、撤回告訴狀各一紙附於九十二年度偵字第一五五三二號偵查卷第二
    四頁至第二六頁可參。是告訴人及被害人指稱：當日被告受傷倒地後，以上開言
    語，恐嚇伊等二人等語，尚與常情無違。３、另被告與被害人均屬大陸地區人民
    ，且均屬湖南省邰陽市人，在來臺灣探親前，即已認識等情，業據被害人及被告
    供陳在卷。而告訴人乃被害人之同居男友，二人甫於九十年三月中旬，一同返回
    湖南省邵陽市等情，業據告訴人、被害人及被告於警詢時，分別供承在卷（參上
    開偵查卷第四頁、第六頁、第一一頁）。而經被告恐嚇後，被害人已不敢單獨返
    回大陸地區，而須邀同渠弟同行（參上開偵查卷第二○頁）。由此足徵被告以上
    開言語，恐嚇告訴人及被害人，客觀上應足以使告訴人及被害人心生畏懼。４、
    證人即臺中縣大雅鄉六寶村村長甲○○於九十二年十二月三十一日本院審理時，
    結稱：被告曾告知彼「案外人即其女兒丙○○來臺探親後，遭告訴人及被害人控
    制」，惟經彼加以查證後，並未發現有被告所稱之情事等語。由是以觀，被告主
    觀上認告訴人及被害人有其所述之情形，竟又遭被害人打傷倒地，其心生不滿，
    而出言恐嚇告訴人及被害人，應與常情無悖。５、綜合以上諸情，本院認告訴人
    及被害人之指述，應非虛構之詞，堪值採信。被告徒言否認犯行，應屬事後卸責
    之詞，尚無可取。是本件事證明確，被告犯行已堪認定。
二、(一)、核被告所為，係犯刑法第三百零五條恐嚇罪。被告以一恐嚇行為，同時恐嚇
    告訴人及被害人之生命安全法益，屬想像競合犯，應依刑法第五十五條規定，論
    以情節較重之恐嚇告訴人一罪（蓋被害人因有與被告發生衝突，而未提出告訴，
    而告訴人僅係在場之人，並未與被告發生衝突）。(二)、爰審酌：被告已值壯年，
    國中畢業，係在與被害人發生衝突，受有傷害後，始心生不滿，而犯本罪，其犯
    罪手段尚屬平和，犯罪所生危害非屬鉅大，迄未能與告訴人及被害人達成民事和
    解，暨犯罪後否認犯行，態度不佳等一切情狀，量處如主文所示之刑，並諭知易
    科罰金之折算標準。(三)、被告徒言否認犯行，提起上訴，指摘原審判決就此部分
    有所不當，經核固屬無理由，惟因原審判決誤將被告之犯罪時間載為九十一年十
    月間，已有不當，自應由本院予以撤銷，自為判決。
貳、公訴不受理部分：
一、聲請簡易判決處刑意旨略以：被告因與案外人即其女丙○○及案外人即其女婿戊○○三人平日感情不睦，因而怪罪於告訴人，竟意圖散布於眾，於民國九十一年
    九月五日上午某時許，在臺中縣大雅鄉調解委員會，向不特定之人指摘：告訴人
    曾把案外人丙○○帶到香港、廣州等地賣淫，且告訴人曾與案外人丙○○通姦之
    足以毀損告訴人名譽之事（涉嫌誹謗案外人丙○○部分，未據告訴）。被告基於
    同一概括犯意，又於同年九月下旬某日，在臺中縣大雅鄉忠義村菜市場前之公眾
    得出入場所，向該市場內之不特定之人，指摘上開同一內容之足以毀損告訴人名
    譽之事。因認被告涉有刑法第三百十條第一項誹謗罪嫌云云。
二、按刑法第三百十條第一項之誹謗罪，依同法第三百十四條規定，須告訴乃論。次
    按告訴乃論之罪，其告訴應自得為告訴之人知悉犯人之時起，於六個月內為之；
    又案件有已逾告訴期間之情形者，應諭知不受理之判決，刑事訴訟法第二百三十
    七條第一項、第三百零三條第三款分別定有明文。
三、查：(一)、１、告訴人於九十二年六月六日，具狀提出本件告訴時，並未指明被告
    涉嫌誹謗之時間，有伊所提刑事告訴狀一紙附於九十二年度發查字第二○九二號
    偵查卷第一頁至第四頁可參。２、伊於九十二年七月二十五日為警詢問時，亦未
    指明被告涉嫌誹謗之時間，有偵訊（調查）筆錄一紙附於九十二年度偵字第一五
    五三二號偵查卷第三頁、第四頁可參。３、伊於九十二年八月二十一日、八月二
    十八日二次為檢察官訊問時，亦未指明被告涉嫌誹謗之時間，有訊問筆錄二紙分
    附於九十二年度偵字第一五五三二號偵查卷第十五頁、第十六頁、第十八頁至第
    二○頁可參。(二)、告訴人於九十一年九月間，即由案外人戊○○轉知，被告曾於
    九十一年九月五日上午某時許，在臺中縣大雅鄉調解委員會，對伊為誹謗之事。
    另告訴人於九十一年九月底某日，亦在臺中縣大雅鄉忠義菜市場，聽聞被告對伊
    為誹謗等情，業據告訴人於九十二年十二月三十一日本院審理時，供陳在卷（參
    該日審判筆錄第八頁），核於證人庚○○於九十二年八月二十八日偵查中，所為
    結述（參九十二年度偵字第一五五三二號偵查卷第二○頁）相符。由此足認告訴
    人至遲於九十一年九月底，即已知悉被告曾於九十一年九月五日上午某時許及九
    十一年九月底某日，涉嫌二次對其為誹謗之事。(三)、準此，告訴人遲至九十二年
    六月六日，始對被告提出誹謗之告訴，顯已逾六個月之告訴期間。揆諸上開說明
    ，自應為就被告被訴誹謗部分，為公訴不受理之判決。原審漏未酌此，逕就被告
    被訴誹謗部分，予以簡易判決處刑，顯有未洽。被告上訴指摘原判決就此部分，
    有所不當，經核為有理由。應為由本院將原審此部分判決，予以撤銷改判，並改
    依通常程序，自為諭知公訴不受理之第一審判決，以符法制。(四)、１、至告訴人
    於本院審理時，固指稱：被告除有上述之二次誹謗犯行外，尚有自九十一年十月
    間起，至九十二年三月間止，繼（連）續對伊為誹謗之犯行云云。２、惟告訴人
    於九十二年七月二十五日為警詢問時，指稱：伊係聽聞證人丙○○、庚○○、戊○○及己○○等四人告知後，始知悉被告涉嫌對伊為誹謗之事（參九十二年度偵
    字第一五五三二號偵查卷第四頁背面）等語。檢察官復於九十二年八月二十八日
    ，依告訴人之上開指述，訊問證人丙○○、庚○○、戊○○及己○○等四人。該
    四人分別證稱：先後於九十一年九月五日上午某時許、九十一年九月底某日，曾
    聽聞被告對告訴人為誹謗之事（參九十二年度偵字第一五五三二號偵查卷第一九
    頁、第二○頁）等語，且當日告訴人對該等證人之證言，亦無異議，而認該等證
    人之證言均屬實在（參上開偵查卷第二○頁）。３、衡以常情，倘被告確有如告
    訴人所指述：尚有自九十一年十月間起，至九十二年三月間止，繼（連）續對伊
    為誹謗之事實，則何以告訴人於警詢及檢察官訊問中，全未提及該部分事實，反
    而遲至九十二年十二月三十一日，本院就告訴期間是否逾期為調查時，始首次指
    述上開部分之事實？足見告訴人上開指述是否與事實相符，顯非無疑？４、證人
    庚○○於九十二年十二月三十一日本院審理時，供稱：除了九十一年九月份以外
    ，渠並未再親耳聽聞被告對告訴人誹謗之事，僅曾由他人轉述得知。於九十一年
    十二月二十四日當日，被告一直罵髒話，之後始出言恐嚇渠與告訴人。打架當日
    被告並無誹謗告訴人（參該日審判筆錄第一一頁、第一七頁、第四二頁、第四三
    頁）等語。告訴人於本院審理時，亦未指述：於九十一年十二月二十四日當日，
    被告尚有誹謗伊之事實（參該日審判筆錄第四四頁、第四六頁）。５、況被告亦
    堅詞否認有告訴人所指之上開事實。是尚難徒以告訴人之唯一瑕疵指述，即率認
    被告確有自九十一年十月間起，至九十二年三月間止，繼（連）續對告訴人為誹
    謗之犯行。此外，本院復查無其他積極之證據，足資證明被告確有告訴人所指之
    該部分犯行。６、基上所述，既然無法證明被告確有自九十一年十月間起，至九
    十二年三月間止，繼（連）續對告訴人為誹謗之犯行，則公訴人於九十二年十二
    月三十一日本院審理時，論告稱：本件自被告於九十一年十二月二十四日最後一
    次誹謗告訴人時，至告訴人於九十二年六月六日提出告訴之時，應尚未逾六個月
    之告訴期間（參該日審判筆錄第五二頁）云云，應非可採，特予指明。
據上論斷，應依刑事訴訟法第四百五十二條、第四百五十五條之一第一項、第三項、
第三百六十九條第一項前段、第三百六十四條、第二百九十九條第一項前段、第三百
零三條第三款，刑法第三百零五條、第五十五條、第四十一條第一項前段，罰金罰鍰
提高標準條例第一條前段、第二條，判決如主文。
中      華      民      國      九十三      年      一      月    十四  日
                                臺灣臺中地方法院刑事第十二庭
                                    審判長法  官  吳  進  發
                                          法  官  劉  兆  菊
                                          法  官  唐  敏  寶
右正本證明與原本無異。
誹謗部分，如不服本判決，應於送達後十日內向本院提出上訴狀（須附繕本），上訴
於臺灣高等法院臺中分院。
恐嚇部分，不得上訴。
                                          書記官
中      華      民      國      九十三      年      一      月    十四  日
附錄犯罪科刑法條
刑法第三百零五條
以加害生命、身體、自由、名譽、財產之事，恐嚇他人致生危害於安全者，處二年以
下有期徒刑、拘役或三百元以下罰金。
